---
title: "PRODUCTO ACADEMICO 2"
subtitle: "Análisis de Regresión y Correlación de la Inversión Publicitaria en Ventas"
author: "Timoteo Flavio Taya Ramos"
date:  "`r format(Sys.time(), '%d - %m - %Y')`"
output:
  rmdformats::readthedown:
    highlight: kate
    code_folding: show
css: extras/custom.css
---

```{r setup, include=FALSE}
# Configuración global de los bloques de código
knitr::opts_chunk$set(cache = TRUE, echo = TRUE, warning = FALSE, message = FALSE)
```

```{r libraries}
# Carga de librerías
library(tidyverse)
library(janitor)
library(corrplot)
library(GGally)
library(plotly)
library(broom)
library(knitr)
library(kableExtra)
```

### Carga y exploracion de datos
```{r}
advertising <- read.csv("Advertising.csv") %>% clean_names()

head(advertising)
summary(advertising)
```

###  Descripción del trabajo

El presente informe tiene como objetivo analizar el impacto de la inversión publicitaria en distintos medios sobre el volumen de ventas.  

El dataset contiene información de inversión en:  

* TV  
* Radio  
* Newspaper 

Y la variable objetivo:

* Sales (ventas)

###  Objetivo

Determinar qué medios influyen más en las ventas y construir modelos predictivos.

###  Metodología

1. Análisis exploratorio
2. Correlación
3. Regresión simple
4. Regresión múltiple
5. Evaluación e interpretación

###  Importancia

Permite optimizar la inversión publicitaria y mejorar decisiones empresariales.

#  Comprensión conceptual

### Correlación
Mide la relación entre variables (-1 a 1).

- TV → fuerte relación positiva con ventas
- Radio → relación positiva
- Newspaper → relación débil  

### Correlación vs Regresión
- Correlación: mide relación
- Regresión: predice valores  

```{r}
# Correlación entre TV y Sales
cor(advertising$tv, advertising$sales)

# Prueba de correlación
cor.test(advertising$tv, advertising$sales)
```

### Diferencia entre correlación y regresión lineal

Para analizar la relación entre la inversión en TV y las ventas, primero se calculó la correlación. El resultado muestra una correlación positiva alta, lo que indica que existe una relación directa: a mayor inversión en TV, mayores ventas. Sin embargo, la correlación no permite predecir valores exactos.Por ello, se utiliza la regresión lineal, la cual permite modelar la relación y estimar cuánto aumentan las ventas en función de la inversión.

**En conclusión:**  

- La correlación permite identificar relaciones.
- La regresión permite cuantificar y predecir.

Ambas herramientas son fundamentales para la toma de decisiones empresariales.

### Pendiente e intercepto
- Pendiente: impacto en ventas
- Intercepto: ventas base

### R²
R² indica qué proporción de la variabilidad de la variable dependiente es explicada por el modelo. 

- R² cercano a 1 → modelo muy bueno. 
- R² cercano a 0 → modelo pobre.

###  Limitaciones
Un modelo de regresión puede no ser adecuado cuando:

- La relación entre variables no es lineal.
- Existen variables importantes no incluidas (como promociones o estacionalidad).
- Hay valores atípicos que distorsionan los resultados.
- Existe multicolinealidad entre variables independientes.

En este caso, si factores como campañas digitales o descuentos no son considerados, el modelo podría perder precisión en sus resultados.

# Analisis descriptivo
```{r}
library(psych)

advertising %>%
  select(tv, radio, newspaper, sales) %>%
  psych::describe() %>%
  select(-vars, -trimmed, -mad, -range) %>%
  kable(digits = 2, caption = "Estadísticos descriptivos") %>%
  kable_styling()
```

A partir de los estadísticos descriptivos, se pueden destacar los siguientes puntos:

* **Inversión por canal:** La inversión promedio más alta se concentra en **TV** (147.04), siendo significativamente mayor a la de **Newspaper** (30.55) y **Radio** (23.26).
* **Ventas:** Las ventas promedio son de **14.02 unidades**, con un rango de valores que oscila entre un mínimo de 1.6 y un máximo de 27.0.
* **Variabilidad:** La inversión en **TV** presenta la mayor desviación estándar (85.85), lo que indica que el gasto en este medio varía considerablemente entre las diferentes observaciones.
* **Sesgo:** La variable **Newspaper** tiene el mayor sesgo positivo (0.88), sugiriendo que en algunos casos específicos se realizan inversiones en prensa muy por encima de lo habitual.

# Analisis de correlacion 
Para entender cómo se relacionan los medios de inversión con las ventas, calculamos la matriz de correlación de Pearson.

```{r correlacion, echo=FALSE, message=FALSE, warning=FALSE}
library(corrplot)

# Cálculo de la matriz
cor_matrix <- cor(advertising[, c("tv", "radio", "newspaper", "sales")])

# Gráfico mejorado
corrplot(cor_matrix, 
         method = "circle", 
         type = "upper", 
         order = "hclust", 
         addCoef.col = "black", # Agrega el número de correlación
         tl.col = "black",      # Color de las etiquetas
         tl.srt = 45,           # Rotación de etiquetas
         diag = FALSE,          # Quitar la diagonal principal
         title = "Matriz de Correlación: Publicidad vs Ventas",
         mar = c(0,0,1,0))  
```  

### Interpretacion de los coeficientes de correlacion  

La siguiente tabla detalla la relación lineal entre los diferentes canales de inversión publicitaria y el volumen de ventas, utilizando el Coeficiente de Correlación de Pearson (r):  

| Variable | Fuerza de la Relación | Coeficiente ($r$) | Impacto en Ventas |
| :--- | :--- | :---: | :--- |
| **TV** | Fuerte Positiva | $+0.70$ a $+1.00$ | Muy alto; es el principal motor de ventas. |
| **Radio** | Positiva Moderada | $+0.30$ a $+0.69$ | Moderado; contribuye de forma constante. |
| **Newspaper** | Débil / Insignificante | $0.00$ a $+0.29$ | Mínimo; la inversión no garantiza retornos lineales. |

> **Nota metodológica:** El coeficiente oscila entre -1 y 1, donde 1 indica una relación positiva perfecta y 0 la ausencia de relación lineal.


# Modelo de regresion simple
Analizamos cómo una sola variable (TV) explica las ventas.
```{r}
modelo_simple <- lm(sales ~ tv, data = advertising)
summary(modelo_simple)
```

```{r}
ggplot(advertising, aes(x = tv, y = sales)) +
  geom_point(color = "#2E86C1", size = 3, alpha = 0.7) +
  geom_smooth(method = "lm", se = FALSE, color = "red") +
  labs(
    title = "Regresión lineal simple: TV vs Ventas",
    x = "Inversión en TV",
    y = "Ventas"
  ) +
  theme_minimal()
```

### Interpretación del Modelo de Regresión  simple

* **Relación entre variables:** Existe una relación positiva clara entre la inversión en publicidad por **TV** y el volumen de **ventas**.
* **Análisis de la pendiente:** La pendiente es positiva (**β₁ > 0**), lo que indica que a mayor inversión en publicidad por TV, se observa un incremento correspondiente en las ventas.
* **Bondad de ajuste:** El modelo explica una parte importante de la variabilidad de los datos, con un coeficiente de determinación ($R^2$) considerado moderado-alto.
* **Limitaciones:** ✔ Este modelo es útil para predicciones básicas, pero limitado en su alcance, ya que solo considera una variable independiente (univariado) y omite otros factores que podrían influir en las ventas.
```{r}
# Generar los 4 gráficos en una cuadrícula de 2x2
par(mfrow = c(2, 2))
plot(modelo_simple)

# Regresar la vista a un solo gráfico por vez
par(mfrow = c(1, 1))
```

### Relacion Variable vs modelo

```{r}
ggplot(advertising, aes(x = tv, y = sales)) +
  geom_point(alpha = 0.5) +
  geom_smooth(method = "lm", color = "red") + 
  labs(title = "Relación TV vs Ventas y Recta de Regresión",
       subtitle = "La línea roja representa el modelo obtenido")
```


# Modelo de regresion multiple
Ahora analizamos el efecto conjunto de TV + Radio + Newspaper.
```{r}
modelo_multiple <- lm(sales ~ tv + radio + newspaper, data = advertising)
summary(modelo_multiple)
```
### Análisis del Modelo de Regresión Múltiple

El modelo explica aproximadamente el **89.7%** de la variabilidad en las ventas ($R^2$ Ajustado = 0.8956), lo cual indica un ajuste excelente.

#### 1. Significancia de las Variables (Coeficientes)
*   **TV ($\beta = 0.045$):** Es **altamente significativa** ($p < 2e-16$). Por cada unidad adicional invertida en TV, las ventas aumentan en promedio **0.045** unidades, manteniendo lo demás constante.
*   **Radio ($\beta = 0.188$):** Es **altamente significativa** ($p < 2e-16$). Es la variable con mayor impacto unitario: por cada unidad invertida en Radio, las ventas suben **0.188** unidades.
*   **Newspaper ($\beta = -0.001$):** **No es significativa** ($p = 0.86$). Su valor p es mucho mayor a 0.05, lo que indica que la inversión en periódicos no tiene un efecto real sobre las ventas en este modelo.

#### 2. Diagnóstico Global
*   **Estadístico F (570.3):** El modelo en su conjunto es estadísticamente significativo ($p < 2.2e-16$), lo que confirma que al menos una de las variables ayuda a predecir las ventas.
*   **Intercepto (2.93):** Representa las ventas estimadas si la inversión en todos los medios fuera cero.

```{r}
par(mfrow=c(2,2))
plot(modelo_multiple)
par(mfrow=c(1,1))
```

**Conclusión Estratégica:** Los gráficos validan que tu modelo es estadísticamente sólido.Como el modelo funciona bien,  se puedes confiar en que la inversión en "Periódicos" realmente no está funcionando y es mejor mover ese dinero a "Radio y TV"

### Grafico ventas reales vs prediccion
```{r}
# Agregamos las predicciones al dataset
advertising <- advertising %>%
  mutate(predicciones = predict(modelo_multiple))

# Gráfico de Valor Real vs Predicción
ggplot(advertising, aes(x = sales, y = predicciones)) +
  geom_point(color = "blue", alpha = 0.5) +
  geom_abline(intercept = 0, slope = 1, color = "red", linetype = "dashed") +
  labs(title = "Modelo Múltiple: Ventas Reales vs. Predicciones",
       x = "Ventas Reales",
       y = "Predicciones del Modelo") +
  theme_minimal()
```

### Comparacion de los modelos en $R^2$

```{r}
tibble(
  Modelo = c("Simple", "Multiple"),
  R2 = c(
    summary(modelo_simple)$r.squared,
    summary(modelo_multiple)$r.squared
  )
)
```

# Visualizacion 

```{r}
ggplot(advertising, aes(tv, sales)) +
  geom_point() +
  geom_smooth(method = "lm") +
  theme_minimal() +
  labs(title = "TV vs Ventas")
```

```{r}
ggplot(advertising, aes(radio, sales)) +
  geom_point(color="green") +
  geom_smooth(method = "lm") +
  theme_minimal() +
  labs(title = "Radio vs Ventas")
```

```{r}
ggplot(advertising, aes(newspaper, sales)) +
  geom_point(color="purple") +
  geom_smooth(method = "lm") +
  theme_minimal() +
  labs(title = "Newspaper vs Ventas")
```

### Análisis de las Visualizaciones

Los tres gráficos de dispersión muestran una **relación lineal positiva** con respecto a las ventas, aunque con distinta intensidad y fiabilidad:

*   **TV:** Se perfila como el predictor más sólido y claro. Los puntos se agrupan estrechamente en torno a la línea de regresión, lo que indica una relación directa y una alta dependencia de las ventas según la inversión en este medio.
*   **Radio:** Presenta una tendencia positiva clara y significativa, aunque con una dispersión mayor que la de TV, lo que sugiere una influencia importante pero con más variabilidad.
*   **Newspaper (Periódico):** Es el canal más débil de los tres. La alta dispersión de los puntos indica que la inversión en prensa escrita no garantiza un aumento constante o predecible en las ventas.

# Mapa de calor

```{r}
library(ggcorrplot)

# Seleccionar variables numéricas
datos_corr <- advertising[, c("tv", "radio", "newspaper", "sales")]

# Calcular correlación
cor_matrix <- cor(datos_corr)

# Mapa de calor profesional
ggcorrplot(cor_matrix,
           method = "circle",
           type = "upper",
           lab = TRUE,
           colors = c("blue", "white", "red"),
           title = "Mapa de calor de correlación",
           ggtheme = theme_minimal())
```

### Análisis del Mapa de Calor

El mapa de calor confirma visualmente las tendencias observadas mediante coeficientes numéricos precisos:

*   **Correlación Dominante:** La relación entre **TV y Sales** es la más alta (cercana a 1), lo que la posiciona como la variable estratégica y clave para el crecimiento del negocio.
*   **Sinergia:** Existe una **correlación moderada** entre Radio y Sales, lo que indica que es un canal complementario efectivo para impulsar las ventas.
*   **Independencia:** La **baja correlación** de Newspaper con las ventas sugiere que es el gasto publicitario menos eficiente, mostrando poca influencia directa en los resultados comerciales.

# Interpretación de los Resultados del Modelo

El modelo de regresión lineal múltiple presenta un excelente desempeño, con un **R² ajustado de 0.8956**, lo que indica que aproximadamente el **89.7% de la variabilidad en las ventas** es explicada por las variables incluidas (TV, Radio y Newspaper).

### Interpretación de los coeficientes

- **TV (β = 0.045):**  
  Tiene un efecto positivo y altamente significativo (*p < 2e-16*).  
  Esto indica que, manteniendo constantes las demás variables, un incremento en la inversión en TV genera un aumento promedio de **0.045 unidades** en las ventas.

- **Radio (β = 0.188):**  
  Es la variable con mayor impacto y también altamente significativa (*p < 2e-16*).  
  Esto sugiere que la inversión en radio es la más efectiva para incrementar las ventas.

- **Newspaper (β = -0.001):**  
  No es estadísticamente significativa (*p = 0.86*), lo que implica que no tiene un efecto real sobre las ventas dentro del modelo.

### Evaluación global del modelo

- **Estadístico F (570.3):**  
  El modelo en su conjunto es estadísticamente significativo (*p < 2.2e-16*), lo que valida su capacidad predictiva.

- **Intercepto (2.93):**  
  Representa el nivel base de ventas cuando no hay inversión en publicidad.

### Comparación con el modelo de regresión simple

El modelo de regresión simple (solo con TV) muestra una relación positiva entre la inversión en TV y las ventas, pero su capacidad explicativa es menor. Aunque es útil para análisis básicos, resulta limitado porque no considera otras variables relevantes.

# 6. Conclusiones sobre la Utilidad del Modelo para la Toma de Decisiones

El modelo de regresión múltiple resulta ser una **herramienta altamente útil y confiable para la toma de decisiones empresariales**, debido a su alto poder explicativo y la significancia estadística de sus variables principales.

### Principales conclusiones estratégicas

- **Optimización de la inversión publicitaria:**  
  La empresa debería priorizar la inversión en **Radio y TV**, ya que ambas variables tienen un impacto positivo y significativo en las ventas.

- **Reasignación de recursos:**  
  La inversión en **Newspaper no contribuye significativamente** al incremento de ventas, por lo que se recomienda reducir o eliminar este gasto y redirigirlo hacia canales más efectivos.

- **Mejora en la predicción:**  
  El modelo permite realizar estimaciones más precisas del comportamiento de las ventas, facilitando la planificación y proyección comercial.

- **Ventaja frente al modelo simple:**  
  Al incluir múltiples variables, el modelo captura mejor la realidad del mercado, ofreciendo una visión más completa y precisa que el modelo de regresión simple.

### Conclusión general

En síntesis, el modelo no solo explica adecuadamente las ventas, sino que también proporciona **evidencia cuantitativa sólida** para mejorar la estrategia de marketing y maximizar el **retorno de inversión (ROI)**.


